最高法院刑事判決　　　　　　九十六年度台上字第五二五三號
上　訴　人　台灣高等法院檢察署檢察官
被　　　告　甲○○（原名劉來福）
　　　　　　　　　　11號之2
上列上訴人因被告妨害自由案件，不服台灣高等法院中華民國九
十六年六月六日第二審判決（九十六年度上訴字第一七九九號，
起訴案號：台灣桃園地方法院檢察署九十年度偵字第三五八四號
），提起上訴，本院判決如下：
    主  文
上訴駁回。
    理  由
一、妨害自由部分：
按刑事訴訟法第三百七十七條規定，上訴於第三審法院，非以判
決違背法令為理由，不得為之。是提起第三審上訴，應以原判決
違背法令為理由，係屬法定要件。如果上訴理由書狀並未依據卷
內訴訟資料，具體指摘原判決不適用何種法則或如何適用不當，
或所指摘原判決違法情事，顯與法律規定得為第三審上訴理由之
違法情形，不相適合時，均應認其上訴為違背法律上之程式，予
以駁回。本件檢察官上訴意旨略稱：(一)證人徐瑜、黃雅伶、何美
琴、謝秀榕、乙○○、林靜婷、謝威志於警詢均稱：警方提供被
告劉來福（甲○○）即為當日到公司七人中之一人（見第八九七
四號偵查卷第四十二頁正、反面、第四十四頁、第四十五頁反面
至第四十六頁、第四十八頁、第五十三頁反面、第五十頁、第五
十一頁），以上證人均確定被告係於民國八十八年十月三十日至
將富公司七人中之一人，原判決卻認證人於警詢指證不實，顯有
理由矛盾之違法。(二)依證人乙○○於第一審審理中之證言可知，
證人乙○○於案發當天，確有看到被告面貌，亦確定其於警詢中
之指認無訛，並未稱「無法確定當時被告有到場」，又該證人於
九十五年十二月十三日作證時距離案發事隔七年，記憶模糊，並
不表示於案發當時亦無印象，原判決認該證人警詢時之指認不實
，顯有理由矛盾之違法。(三)依證人謝威志於第一審之證言，其係
因時間太久記不得，惟仍承認有在被告口卡片上簽名，且稱警詢
係憑印象回答云云，足證證人謝威志仍認其於警詢時之指認無訛
，原判決卻認該證人於警詢時之指認不實，顯有理由矛盾之違法
。(四)證人何美琴於第一審證稱：警詢當時所述是真的，因為當時
印象還蠻深刻的等語，可知證人何美琴於第一審作證時猶深信其
於警詢之指認無訛，原判決不採，顯有理由不備之違法。(五)證人
黃雅伶於第一審證稱：伊現在不記得當時是否記得他們面貌，伊
有在指認被告之照片上簽名，為何會簽伊已忘記，伊剛才說「應
該是跟著同事簽的」，是伊猜的等語，惟原判決竟謂證人黃雅伶
在第一審證稱：其記得警詢的簽名是跟著同事簽的等語，而認其
於警詢之指認不足採，有證據理由矛盾之違法。(六)依證人乙○○
於第一審之證言，可知證人等於警詢中指認被告時，係由監視錄
影翻拍照片與口卡片相互比較而得，可見監視錄影翻拍照片時有
詳加調查或送鑑定之必要。原判決認監視錄影翻拍照片五張，其
中二張為八十八年十月二十九日之錄影畫面，與本案無關；剩餘
三張雖在八十八年十月三十日所拍攝，但影像模糊，無法辨識人
物之面貌特徵，猶難與被告進行比對，不足以證明被告確係案發
時到場之人云云，有應調查而未調查或調查未詳盡之違法。(七)證
人即被告之大哥劉仁旗與被告之父親劉淮賜之證言，關於被告案
發日中午有無回家吃飯及幫誰工作，證詞未盡一致，且二人係被
告之父兄，迴護被告應係必然，二人證詞應係臨訟杜撰之詞，不
足採信。原判決竟採信上開二位證人之證詞，認被告於八十八年
十月三十日未至台北，顯有理由矛盾之違法云云。
惟查證據之取捨、證據證明力之判斷以及事實有無之認定，均為
事實審法院之職權，苟其取捨判斷與認定，並不違背經驗法則與
論理法則，即不容任意指為違法，而執為適法之第三審上訴理由
。查原判決以：(一)被告否認被訴犯行，證人黃裕霖於案發當時並
不在場，其未能指認被告。案發時在場之證人何美琴、徐瑜、謝
秀榕、黃雅伶、乙○○、謝威志在第一審證述之內容，或未看到
歹徒之長相，或於驚駭、愴惶中未遑注意或稍微掃視、匆匆一瞥
，故未能記下歹徒面貌，亦無從辨識被告是否在場之歹徒之一。
衡以在辦公室內猝遇變故，且歹徒人數眾多，於驚嚇之餘未能注
意歹徒面貌，合於情理。(二)本案緣於案外人李麗雪、李拓仁與黃
裕霖間之傾倒廢土糾紛，被告與李麗雪、李拓仁、陳文洲、薛人
寬、游政輝、黃俊榮、陳威男、葉承昆、柯宜良、陶文興、陳俊
傑等人，涉嫌於八十八年十月二十至二十二日間，赴桃園縣中壢
市○○路○段八十八號元邦公司（負責人黃裕霖）工地恐嚇、強
制部分，李麗雪等人均經判決無罪確定，被告亦經檢察官撤回起
訴。本案並非被告本身與元邦集團間有何爭執，復不能證明被告
有恐嚇、強制犯行，且李麗雪、李拓仁、陳文洲、游政輝、黃俊
榮、陳威男、葉承昆均表示不知被告曾否前往將富公司，無證據
證明被告因與己身無關之糾紛為本件犯行。(三)證人徐瑜、黃雅伶
、何美琴、謝秀榕、乙○○、林靜婷、謝威志，於警詢時雖依警
方提供之照片指認被告為當日到場七人中之一人，惟除證人林靜
婷（審理中傳拘無著）外，其餘證人實際並未見到或未注意歹徒
長相，已如前述，其等於警詢時之照片指認尚難採為不利之認定
。且證人謝威志警詢時將已二十六歲之被告指為「青少年」，難
以信實。警詢時之指認程序，僅係以單一照片指認，並非以多張
照片為選擇式指認，林靜婷於警詢就單一照片所為指認不足資為
被告犯案之證明。另證人乙○○於偵查中之陳述未經具結，內容
僅能證明有人至將富公司砸毀設備，無法指明被告涉案。在將富
公司辦公室內拍攝之照片六張僅有辦公室設備被砸毀情形，無法
證明被告在場。監視錄影翻拍照片五張，其中二張非案發當日錄
影畫面，與本案無關，其餘案發日所攝照片三張，影像極為模糊
，無法清晰辨識人物面貌、特徵，難與被告比對，不足證明被告
係在場之人。(四)證人即被告之大哥劉仁旗、友人曾凱順、父親劉
淮賜、鄰居顏志明於第一審及原審一致證稱：被告自八十八年十
月二十二日因槍砲案件保釋後，即返回彰化老家並未北上。雖證
人劉仁旗、劉淮賜所述不盡相符，惟既無證據證明被告之犯行，
自不得以劉仁旗、劉淮賜證詞之瑕疵，反推被告有為上開犯行等
情。因認不能證明被告有公訴意旨所指：夥同不詳姓名之成年男
子數人，於八十八年十月三十日十一時許，分持鋁棒、大榔頭、
木棍等物，赴台北市○○○路一００號九樓將富建設股份有限公
司，喝令並強行推趕在場之將富公司員工徐瑜、黃雅伶、何美琴
、謝秀榕、林靜婷、乙○○等人進入董事長辦公室內，並鎖上董
事長辦公室房門，以此方法剝奪徐瑜等六人之行動自由，涉犯刑
法第三百零二條第一項之妨害自由罪嫌（被告被訴毀損部分經判
決公訴不受理確定，被訴恐嚇部分見下述），而維持第一審諭知
被告無罪之判決，駁回檢察官在第二審之上訴。已說明就案內所
有證據，本於調查所得心證，而為綜合判斷、取捨，認被告犯罪
尚屬不能證明之理由。所為論斷，俱有卷內證據資料可資覆按，
亦無違背經驗法則或論理法則，或有理由不備、理由矛盾、或有
判決不適用法則或適用不當之違背法令情形。再查：(一)檢察官於
原審準備程序及審理時，均未為勘驗監視錄影帶或鑑定監視錄影
翻拍照片等調查證據之聲請，且陳稱無證據聲請調查等語（見原
審卷第二十八頁、第四十六頁），而卷附之監視錄影翻拍照片模
糊不清，無法判明所攝得人物之長相特徵，無法資為不利於被告
之犯罪證據，原審未就翻拍照片為無益之鑑定，自不違法。(二)認
定犯罪事實應依證據，故被告否認犯罪事實所持之辯解，縱屬不
能成立，仍非有積極證據足以證明其犯罪行為，不能遽為有罪之
認定。原判決已綜合卷內證據資料，說明無證據證明被告有被訴
妨害自由犯行，而證人劉仁旗、劉淮賜證述情節雖不一致，亦不
能憑此反推被告有上開犯行（見原判決理由三之(四)），並無理由
矛盾之違法可言。其餘上訴意旨徒就原判決已說明之事項，及原
審採證認事之職權行使，任憑己見漫為事實上之爭執，其所指摘
原判決違法情形，核與法律規定得為第三審上訴理由之違法情形
，不相適合。其上訴違背法律上之程式，應予駁回。
二、恐嚇部分：
按刑事訴訟法第三百七十六條所列各罪之案件，經第二審判決者
，不得上訴於第三審法院，法有明文。本件被告被訴犯刑法第三
百零五條之恐嚇罪部分，核屬刑事訴訟法第三百七十六條第一款
之案件。依首開說明，既經第二審判決，自不得上訴於第三審法
院，上訴人竟復提起上訴，顯為法所不許，應予駁回。
據上論結，應依刑事訴訟法第三百九十五條前段，判決如主文。
中　　華　　民　　國　九十六　年　　十　　月　　四　　日
                      最高法院刑事第八庭
                          審判長法官  陳　正　庸
                                法官  賴　忠　星
                                法官  林　開　任
                                法官  宋　　　祺
                                法官  李　英　勇
      本件正本證明與原本無異
                                      書  記  官
中　　華　　民　　國　九十六　年　　十　　月　 十二 　日
                                                      Ｑ
